【裁判字號】    89,訴,1414
【裁判日期】    891117
【裁判案由】    偽造文書等
【裁判全文】
臺灣臺北地方法院刑事判決                      八十九年度訴字第一四一四號
    公  訴  人  臺灣臺北地方法院檢察署檢察官
    被      告  丙○○
右列被告因偽造文書等案件，經檢察官提起公訴（八十九年度偵字第一五四五四號）
，本院判決如左：
    主  文
丙○○行使偽造私文書，足以生損害於他人，處有期徒刑貳月。
變更使用執照申請書上偽造之乙○○建築師事務所印文壹枚、乙○○印文壹枚及偽造
之乙○○建築師事務所印章壹枚、乙○○印章壹枚均沒收。
    事  實
一、丙○○於八十七年九月下旬在電話分類簿上登載「建築事務所，專辦變更使用」
    等字樣之廣告，甲○○因此以電話查詢是否可代辦位於台北市○○路三十九號地
    下一樓之申請變更為一般零售業用途使用，詎丙○○明知其並非建築師，亦未與
    乙○○建築師取得合作關係，無法處理辦理變更使用執照程序，竟意圖為自己不
    法之所有，於八十七年十月一日向甲○○佯稱：可以代辦申請變更台北市○○路
    三十九號地下一樓之用途為一般零售業，最遲於八十八年三月一日前辦妥，費用
    要新台幣（下同）二十三萬元等語，使甲○○不疑有詐，陷於錯誤，於八十七年
    十月一日，在台北縣三重市○○○街二七九之一號住處與丙○○簽訂合約書，並
    先交付十三萬元，詎丙○○於簽約後根本未替甲○○辦理，至八十八年三月間甲○○見約定期限已過，而上開房屋之變更使用用途執照卻無下文，遂要求丙○○
    退還十三萬元，丙○○為求搪塞，竟委請不知情人代刻乙○○建築師事務所及乙○○印章各一枚，並在空白變更使用執照申請書上冒乙○○建築師事務所乙○○
    名義偽填於八十七年十一月五日替申請人甲○○申請變更使用執照，並將偽造之
    乙○○建築師事務所及乙○○印章蓋各一枚於變更使用執照申請書上，偽造私文
    書後，以郵寄到甲○○位於台北縣三重市○○○街二七九之一號住處方式向甲○○行使，用以取信甲○○，足以生損害於甲○○及乙○○，嗣因丙○○未能還款
    ，甲○○向乙○○建築師事務所查詢，始發現上情。
二、案經被害人甲○○訴由台灣台北地方法院檢察署檢察官偵查起訴。
    理  由
一、訊據被告丙○○固不否認與甲○○簽訂合約書、已收取甲○○十三萬元、此案未
    與乙○○合作、乙○○建築師事務所印章及乙○○印章是其偽造等情，但否認詐
    欺取財犯行，辯稱：確有替甲○○查詢，因無法辦理，所以才未向乙○○告知及
    未向工務局聲請云云，惟查：右揭事實，業據告訴人甲○○之代理人丁○○指述
    明確，其指述稱：是在電話分類簿上看到廣告才與被告聯絡，被告保證可以辦成
    ，要二十三萬元，於八十七年十月一日在家中簽約時交付十三萬元，於超過約定
    期限後，與被告聯絡，被告便郵寄出示變更使用執照申請書表示有代為辦理，但
    未獲允許，伊便要求被告退錢，被告拒絕，伊向乙○○建築師查證，才知乙○○
    建築師根本不知情等語，核與證人乙○○結證稱：是認識被告，於八十二年間曾
    與被告合作，但此案根本未與被告合作，完全不知情，變更使用執照申請書上之
    乙○○建築師事務所及乙○○印文均為偽造，再變更使用執照原則上要建築師名
    義才能聲請等語，並有合約書、變更使用執照申請書、土地及建築物登記謄本附
    卷可證，再被告雖辯稱：有替甲○○辦理云云，惟卻未提出任何資料證明有代為
    辦理，況無論如何，被告並無偽填變更使用執照聲請書之必要，顯見被告所辯為
    卸責之詞，並不足採，罪證明確，被告犯行堪以認定。
二、核被告所為係犯刑法第二百十六條、第二百十條行使偽造私文書罪及刑法第三百
    三十九條第一項詐欺取財罪，被告偽造印章係偽造私文書之部分行為，而偽造私
    文書係行使偽造私文書之低度行為，均不另論罪，再被告所犯行使偽造私文書罪
    與詐欺取財罪，有方法、結果之牽連關係，應從一重之行使偽造私文書罪論處，
    而被告利用不知情人代刻印章，係間接正犯，爰審酌被告所得非鉅、已完全賠償
    告訴人等一切情狀，量處如主文所示之刑，以示懲儆，又偽造之乙○○建築師事
    務所及乙○○印章各一枚，雖未扣案，但無證據證明已經滅失，另偽造之私文書
    ，已向甲○○行使，非被告持有中，但變更使用執照申請書上偽造之乙○○建築
    師事務所及乙○○印文各一枚，均依刑法第二百十九條規定沒收之，再被告於八
    十五年三月間曾偽造土地使用權同意書，經台灣高等法院於八十七年十二月二十
    四日以八十七年度上訴第八號判處有期徒刑十月，緩刑四年確定，因該案犯罪時
    間為八十五年三月，而本案為八十八年三月，時間相隔三年，該案為偽造土地使
    用權同意書，本案為偽造變更使用執照申請書，且被告於八十五年三月間犯罪時
    ，斷不可能預見於八十七年十月甲○○會委託其代辦變更使用執照案件，故本院
    認該案與本案並無連續犯關係，本院自得就本案加以審酌，併此敘明。
據上論斷，應依刑事訴訟法第二百九十九條第一項前段、刑法第二百十六條、第二百
十條、第三百三十九條第一項、第五十五條、第二百十九條，罰金罰鍰提高標準條例
第一條前段判決如主文。
本案經檢察官李韋昌到庭執行職務
中      華      民      國     八十九     年      十一    月    十七    日
          臺灣臺北地方法院刑事第六庭
                                          法  官 劉慧芬
右正本證明與原本無異。
如不服本判決，應於判決送達後十日內，向本院提出上訴狀。
                                          書記官 呂淑芳
中      華      民      國     八十九     年      十一    月    十七    日
刑法第二百十六條
行使第二百十條至第二百十五條之文書者，依偽造、變造文書或登載不實事項或使登
載不實事項之規定處斷。
刑法第二百十條
偽造、變造私文書，足以生損害於公眾或他人者，處五年以下有期徒刑。


司法院資訊處製作；財團法人民間司法改革基金會備份。
